【裁判字號】    99,親,59
【裁判日期】    991210
【裁判案由】    認領無效
【裁判全文】
臺灣雲林地方法院民事判決                99年度親字第59號
原      告  沈鐿洲
被      告  沈惠川
法定代理人  潘美英
上列當事人間請求確認認領無效事件，本院於中華民國99年12月
03日辯論終結，判決如下：
    主      文
確認原告沈鐿洲（男，民國○○年○○月○○日生，國民身分證統一編
號：Ｚ000000000號）於民國95年07月31日，對被告沈惠川（男，
民國○○年○○月○○日生，國民身分證統一編號：Ｚ000000000號）所
為之認領無效。
訴訟費用新臺幣參仟元由被告負擔。
    事實及理由
一、原告主張：被告之生母即其法定代理人潘美英於民國（下同
    ）95年07月21日產下被告，嗣於95年07月31日由原告認領並
    為戶籍登記在案。惟兩造於99年11月05日赴醫院進行親子血
    緣鑑定，確認兩造間實際上並無真實血統關係，原告雖曾認
    領被告，該認領亦屬無效，為否認兩造間與事實不符之血緣
    關係，爰提起本件確認認領無效之訴等語，並聲明：確認原
    告沈鐿洲對被告沈惠川所為之認領無效。
二、被告方面：認諾原告之請求，被告確實不是原告的兒子等語
    。
三、得心證之理由：
（一）按確認法律關係之訴，非原告有即受確認判決之法律上利
      益者，不得提起，民事訴訟法第247 條第1 項前段定有明
      文。而所謂即受確認判決之法律上利益，係指法律關係之
      存否不明確，致原告在私法上之地位有受侵害之危險，而
      此項危險得以對於被告之確認判決除去之者，最高法院27
      年度上字第316 號判例亦可參考。本件原告主張其與被告
      間並無真實之血緣關係，則原告對於被告所為之認領行為
      是否無效，已足以影響原告與被告間之親子關係，原告自
      屬法律上之利害關係人，是其提起本件訴訟，於法洵屬有
      據。再者，被告之戶籍登記資料登記原告為其生父，惟原
      告既主張兩造間並無真實之血緣關係，則原告對於被告所
      為認領行為之效力為何？兩造間之親子關係是否存在？即
      不明確，致被告之身分關係處於不安之狀態，而此不安之
      狀態既得以確認判決除去，則原告提起本件認領無效訴訟
      ，藉以除去不實之親子登記，應認有即受確認判決之法律
      上利益。又認領無效事件，與社會公益有關，當事人處分
      主義應受限制，故民事訴訟法規定關於認諾、自認及不爭
      執事實之效力之規定，在認領無效之訴不適用之，民事訴
      訟法第594 條定有明文。是訴訟當事人間縱使就身分關係
      之存否不爭執，惟其等所為之認諾及訴訟上自認或不爭執
      事實之效力之規定，於認領無效之訴既不適用，因此本件
      被告就原告之主張所為之認諾及事實上自認，不生訴訟上
      認諾及自認之效力，本院仍應依職權為調查，合先敘明。
（二）次按，因認領而發生婚生子女之效力，須被認領人與認領
      人間具有真實之血緣關係，否則其認領為無效，此時利害
      關係人均得提起認領無效之訴，最高法院86年臺上字第19
      08號判例意旨可供參照。
（三）原告主張之上開事實，業據其提出戶籍謄本、財團法人佛
      教慈濟綜合醫院大林分院親子鑑定報告等件為證。而依據
      上述親子鑑定報告所載結論：「沈惠川的DNA 型D8S11791
      3 和14、D21S11 29 和32.2、D18S5118、D3S135815 和16
      、vWA17 和18、FGA 24和25、D5S81810和13、D13S3178和
      12、D7S8208 和12、D16S539 9 和10、TH01 7和9 、TPOX
      9 、CSF1P O 10和11等基因型；因此親生父親必須具有
      DNA 型D8S1179 13或14、D21S11 29 或32.2、D18S51
      18、D3S1358 15或16、vWA 17或18、FGA 24或25、D5S818
      10或13、D13S317 8 或12、D7S820 8或12、D1 6S539 9或
      10、TH01 7或9 、TPOX 9、CSF1PO10或11等基因型。由於
      沈鐿洲不具DNA 型D21S1129或32.2、D18S5118、vWA17 或
      18、FGA24 或25、D7S8208 或12、D16S5399或10、TPOX9
      等基金半型之可能。因此" 可以排除沈鐿洲是沈惠川的親
      生父親" 這一個假設。」等語明確，有上揭親子鑑定報告
      書在卷可稽，又被告之生母即其法定代理人潘美英對此復
      不爭執。由此足證，被告非其母自原告受胎所生，原告主
      張兩造間不具血緣關係一節，應認為真實。
（四）本件原告雖於95年07月31日認領被告，惟其等間並不具真
      實之血緣關係，已如前述，揆諸上開說明，該認領行為顯
      為無效，參照上開最高法院判例、判決意旨所示，原告提
      起本件認領行為無效之訴，自屬合法，應予准許。
四、據上論結，本件原告之訴為有理由，依民事訴訟法第78條，
    判決如主文。
中    華    民    國    99    年    12    月    10    日
                       家事法庭 法  官  潘雅惠
以上正本係照原本作成。
如對本判決上訴，須於判決送達後20日內向本院提出上訴狀（須
附繕本）並需繳納上訴費用新臺幣4,500 元。
中    華    民    國    99    年    12    月    10    日
                                書記官  陳美華

司法院資訊處製作；財團法人民間司法改革基金會備份。
